臺灣板橋地方法院刑事判決　　　　　　 100年度訴字第1486號
公　訴　人　臺灣板橋地方法院檢察署檢察官
被　　　告　鐘日祥
上列被告因違反藥事法案件，經檢察官提起公訴（100 年度偵續
字第244 號），被告於準備程序中就被訴事實為有罪之陳述，經
本院合議庭裁定由受命法官獨任進行簡式審判程序，判決如下：
    主  文
鐘日祥明知為偽藥而販賣，處有期徒刑陸月。
    事  實
一、鐘日祥明知其於不詳時、地，向真實姓名年籍不詳綽號「寶
    姐」之成年女子以不詳價格購入之膠囊，均係未經行政院衛
    生署核准擅自製造之藥品，竟仍基於販賣偽藥之犯意，於民
    國99年6 月至同年9 月間，在露天拍賣網站上，以「rob_
    rob 」帳號刊登販賣減肥膠囊之訊息，以每顆新臺幣（下同
    ）50元之價格販賣上開膠囊，並透過不知情之快遞業者寄送
    予不特定人士。嗣經基隆市衛生局專案人員於瀏覽拍賣網頁
    時發現上揭拍賣廣告，先於99年9 月16日向鍾日祥詢問產品
    成分及功效後，即於同月23日下標購買，經將購得之膠囊送
    請行政院衛生署食品藥物管理局檢驗後，結果含有諾美婷（
    Sibutramine ）及Caffeine之西藥成分，並扣得膠囊1 盒（
    內含膠囊7 顆），始查悉上情。
二、案經新北市政府函請臺灣板橋地方法院檢察署檢察官偵查起
    訴。
    理  由
一、本案被告鐘日祥所犯係死刑、無期徒刑、最輕本刑為3 年以
    上有期徒刑以外之罪，其於準備程序中就前揭被訴事實為有
    罪之陳述，經受命法官告知簡式審判程序之旨，並聽取其與
    公訴人之意見後，本院認無不得或不宜改依簡式審判程序進
    行之情事，依刑事訴訟法第273 條之1 第1 項、第284 條之
    1 規定，裁定本案由受命法官獨任進行簡式審判程序；且依
    刑事訴訟法第273 條之2 及第159 條第2 項規定，不適用傳
    聞法則有關限制證據能力之相關規定，合先敘明。
二、上揭犯罪事實，業據被告於偵查、本院準備程序及審理時均
    自白不諱，核與證人即基隆市衛生局人員嚴云鎂於偵查中所
    證述情節大致相符，並有行政院衛生署食品藥物管理局於99
    年11月18日所出具之FDA研字第0990061398 號檢驗報告書1
    紙、露天拍賣網站「阿就罐舖」之網頁與網頁信件列印畫面
    10張及扣案物照片3 張在卷可稽（本案100 年度偵字第3478
    號偵察卷宗第8 至9 頁反面、第11至12頁、第17頁、第27至
    28頁參照），復有膠囊1 盒（內含膠囊7 顆）扣案可資佐證
    ，足徵被告任意性自白與事實相符，應堪採信。本案事證明
    確，被告犯行洵堪認定，應依法論科。
三、按藥品之製造，應將其成分、性能、製造之要旨、分析方法
    及有關資料連同標籤、仿單及樣品，申請中央衛生主管機關
    查驗登記，經核發藥品許可證後，始得製造；未經核准擅自
    製造者，即為「偽藥」，不因其未經核准而擅自製造之中藥
    內是否含有西藥而有差異，此亦於藥事法第39條第1 項、第
    20條第1 款規定甚明，最高法院81年度台上字第2592號判決
    意旨亦可參照，而本件扣案膠囊之包裝盒上既無任何藥品主
    管機關核准字樣，當屬未經核准而不得擅自製造之偽藥，且
    自包裝盒外觀即可明確觀知。又被告自承其係以每顆50元之
    價格販賣予不特定人士，獲利共約5 萬元（見臺灣板橋地方
    法院檢察署100 年度偵字第3478號偵查卷第24頁）堪認被告
    確有販售該等膠囊以營利之意圖。核被告所為，係犯藥事法
    第83條第1 項之販賣偽藥罪。又被告利用不知情之快遞公司
    員工，將前揭膠囊販賣送交予訂貨之客戶，為間接正犯。次
    按刑事法若干犯罪行為態樣，本質上原具有反覆、延續實行
    之特徵，立法時既予特別歸類，定為犯罪構成要件之行為要
    素，則行為人基於概括之犯意，在密切接近之一定時、地持
    續實行之複次行為，倘依社會通念，於客觀上認為符合一個
    反覆、延續性之行為觀念者，於刑法評價上，即應僅成立一
    罪。學理上所稱「集合犯」之職業性、營業性或收集性等具
    有重複特質之犯罪均屬之，例如經營、從事業務、收集、販
    賣、製造、散布等行為概念者是（最高法院95年度臺上字第
    1079號判決意旨參照）。查被告自99年6 月至同年9 月間，
    反覆密接在「露天拍賣」網站上販賣偽藥，主觀上具有同一
    營利之意圖甚明，是被告販賣偽藥之行為，本質上即具有反
    覆、延續性行為之特徵，於刑法評價上，足認係具有營業犯
    性質而集合多數犯罪行為所成立之集合犯，為包括一罪，應
    僅成立一罪。爰審酌被告正值青年，不思以正當途逕賺取金
    錢，竟貪圖小利，即販賣未經中央衛生主管機關核准之偽藥
    ，妨礙主管機關對國內藥品衛生管理之秩序，漠視社會大眾
    用藥之安全，且於本案查獲後之100 年6 月至8 月間，其仍
    有繼續刊登網頁販賣上開不明膠囊之行為，有拍賣網頁列印
    資料附於本院卷可稽，難認被告確有悔悟之心，兼衡被告無
    前科紀錄之素行（見卷附臺灣高等法院被告前案紀錄表）、
    智識程度、生活狀況、犯罪之動機、目的、手段，及坦承犯
    行之犯罪後態度等一切情狀，量處如主文所示之刑，以資懲
    儆。
四、末按藥事法第79條第1 項固有「查獲之偽藥或禁藥，沒入銷
    燬之」之規定，惟其性質應屬行政秩序罰，屬行政機關依行
    政程序科罰之權限，法院自不得越權於判決內諭知沒入銷燬
    ；然若查獲之禁藥未經行政機關沒入並銷燬，自應依刑法第
    38條之規定宣告沒收之（最高法院92年度臺上字第2718號、
    93年度臺上字第738 號判決意旨參照）。查扣案之包裝盒1
    盒（內含膠囊7 顆），含有諾美婷（Sibutramine ）之西藥
    成分，已如前述，揆諸前揭說明，本院自不得依藥事法第79
    條第1 項之規定諭知沒入銷燬。且上開扣案物既已售與蒐證
    之基隆市衛生局專案人員，即已非被告所有，復非違禁物，
    爰不予宣告沒收，附此敘明。
據上論斷，應依刑事訴訟法第273 條之1 第1 項、第299 條第1
項前段，藥事法第83條第1 項，判決如主文。
本案經檢察官李美金到庭執行職務。
中    華    民    國    100   年     8    月    31    日
                    刑事第十五庭  法  官  黃司熒
上列正本證明與原本無異。
如不服本判決，應於判決送達後10日內，向本院提出上訴書狀，
並應敘述具體理由；其未敘述上訴理由者，應於上訴期間屆滿後
20日內向本院補提理由書（均須按他造當事人之人數附繕本），
「切勿逕送上級法院」。
                                  書記官  屠衛民
中    華    民    國    100   年     8    月    31    日
附錄本案論罪科刑法條全文：
藥事法第83條
明知為偽藥或禁藥，而販賣、供應、調劑、運送、寄藏、牙保、
轉讓或意圖販賣而陳列者，處7 年以下有期徒刑，得併科新臺幣
500 萬元以下罰金。
犯前項之罪，因而致人於死者，處7 年以上有期徒刑，致重傷者
，處3 年以上12年以下有期徒刑。
因過失犯第1 項之罪者，處2 年以下有期徒刑、拘役或科新臺幣
30萬元以下罰金。
第1 項之未遂犯罰之。